臺灣高等法院民事裁定
111年度抗字第1117號
抗  告  人  吳陳麗華


上列抗告人因與相對人李林聰雄間返還價金等事件，對於中華民
國111年6月30日臺灣基隆地方法院111年度補字第413號所為裁定
提起抗告，本院裁定如下：
    主  文
原裁定關於訴訟標的價額部分廢棄。
本件訴訟標的價額應核定為新臺幣玖佰萬元。
    理  由
一、按民事訴訟法第77條之2第1項前段規定:以一訴主張數項標
    的者，其價額合併計算之。同條第2項規定:以一訴附帶請求
    其孳息、損害賠償、違約金或費用者，不併算其價額。前條
    所謂「以一訴附帶請求」係指附帶請求與主位請求間有主從
    、依附或牽連關係者。因此，當事人之一方向他方解除買賣
    契約，買受人起訴請求出賣人返還價金、給付利息、違約金
    等，其中請求返還價金部分為主請求，而請求給付違約金等
    為從請求；法院核定訴訟標的之價額，僅須按請求返還價金
    之價額計徵裁判費，其餘違約金等項無須併算其價額。
二、經查:  
(一)本件抗告人在原法院起訴主張相對人李林聰雄將其所有之坐
    落新北市○○區○○段000○000地號土地及其上之門牌號碼新北
    市○○區○○○路00巷0號之房屋，以新台幣(下同)900萬元之價
    金出售抗告人，並訂有買賣契約(下稱系爭契約)，且抗告人
    已給付900萬元價金。惟經鑑界測量，相對人出售之土地面
    積少於系爭契約約定之面積，兩造乃協議減價50萬元，並訂
    立協議書在案。嗣相對人不願履行買賣契約，抗告人因而解
    除契約。兩造已協議減價50萬元部分，相對人已無法律上原
    因得以保留，故依據民法第179條規定，請求相對人返還。
    另抗告人已解除系爭契約，依據系爭契約第10條第3項之約
    定、民法第259條第2款、第179條(擇一為勝訴之判決)請求
    返還價金850萬元，另依據系爭契約第10條第3項關於違約金
    之約定，請求相對人賠付與已給付買賣價金同額之違約金85
    0萬元。
(二)揆諸首揭說明，抗告人請求返還不當得利50萬元及買賣價金
    850萬元，應併計訴訟標的價額，但請求賠付之違約金，為
    從請求，故不併算價額。準此，本件訴訟標的價額合併計算
    應為900萬元。原法院未予查明，誤將從請求850萬元之違約
    金部分併算入本件訴訟標的價額內，而核定本件訴訟標的價
    額為1750萬元，於法自有未洽。
三、從而，抗告意旨指摘原裁定前揭部分不當，聲明廢棄，為有
    理由，爰由本院裁定如主文第1、2項所示。另原裁定關於命
    補繳裁判費部分即失所附麗，附此敘明。
四、爰裁定如主文。
中　　華　　民　　國　　111 　年　　9 　　月　　5 　　日
                  民事第十四庭
                      審判長法  官  周群翔
                            法  官  周珮琦
                            法  官  黃珮禎
正本係照原本作成。
本裁定除以適用法規顯有錯誤為理由外，不得再抗告。如提起再
抗告，應於收受送達後10日內委任律師為代理人向本院提出再抗
告狀。並繳納再抗告費新臺幣１千元。
中　　華　　民　　國　　111 　年　　9 　　月　　6 　　日

                            書記官  秦千瑜